臺灣桃園地方法院民事判決　　　　　　　100年度親字第193號
原　　　告　葉凱敬
被　　　告　葉義光
上列當事人間請求確認親子關係不存在事件，本院於民國100 年
11月9 日言詞辯論終結，判決如下：
    主  文
確認原告葉凱敬（男；民國○○年○ 月○ 日生；身分證統一編號：
Ｚ000000000號）與被告葉義光（男；民國○○年○○月○○日生；身分
證統一編號：Ｚ000000000號）間自然血親之親子關係不存在。
訴訟費用由被告負擔。
    事實及理由
一、本件原告起訴雖請求確認兩造間之親子關係不存在，實乃對
    被告原為之認領原告為婚生子之否認，依民事訴訟法第 589
    規定，專屬子女之住所地法院管轄。經核本件子女即原告係
    住居於「桃園縣蘆竹鄉○○村○ 鄰○○路140 號四樓之2 」
    ，故本院對之自有管轄權，先予敘明。
二、原告起訴主張略以：原告於民國66年1 月1 日為未婚之訴外
    人江快所生，嗣該訴外人即原告之生母江快於民國71年5 月
    15日與被告結婚後，被告於民國72年9 月2 日認領原告，並
    完成戶籍登記，原告於戶籍上即取得為被告婚生子之身分。
    然經兩造於近期共赴台大醫院鑑定血緣結果，證實原告並非
    被告之婚生子。爰提出戶籍謄本、除戶戶籍謄本、原告出生
    證明書影本、國立臺灣大學醫學院附設醫院開立之診斷證明
    書暨所附台大醫院基因醫學部血緣鑑定報告書等為證，依法
    提起本件訴訟，並聲明：請求判決確認原告與被告間之親子
    關係不存在。
三、被告陳述（抗辯）意旨略以：對血緣鑑定之結果以及原告之
    請求均無意見，因原告確實不是被告之婚生子，當初其與原
    告之生母結婚時，因原告戶籍登記資料上之父親欄為空白，
    幾經與原告之母商量之後，始辦理認領之手續等語。
四、得心證理由：
    (1)、原告主張其於民國66年1 月1 日為未婚之訴外人江快所
        生，嗣該訴外人即原告之生母江快於民國71年5 月15日
        與被告葉義光結婚，之後被告於民國72年9 月2 日認領
        原告，並完成戶籍登記，原告於戶籍上即取得為被告婚
        生子之身分，然原告並非被告之婚生子等情，業據其提
        出戶籍謄本、除戶戶籍謄本、原告出生證明書影本、國
        立臺灣大學醫學院附設醫院開立之診斷證明書暨所附台
        大醫院基因醫學部血緣鑑定報告書等為證，且為被告所
        不爭執。此外，經台大醫院基因醫學部就兩造間之血緣
        關係所為之鑑定結果，亦稱：、本系統之總排除能力
        （Probability of Exclusion）為 0.0000000。、可
        排除血緣關係之DNA點位為D8S1179 、D21S11、D3S1358
        、D13S317、D16S539、D19S433、vWA、TPOX、D18S51及
        FGA 。、結論：根據以上之分析結果，可以排除葉義
        光與葉凱敬之血緣關係等語，亦有原告提出之上揭血緣
        鑑定報告書可憑。依上列證據，堪信原告就其所為其非
        被告之婚生子之主張為真實。
    (2)、按確認法律關係之訴，非原告有即受確認判決之法律上
        利益者，不得提起之；確認證書真偽或為法律關係基礎
        事實存否之訴，亦同。前項確認法律關係基礎事實存否
        之訴，以原告不能提起他訴訟者為限，民事訴訟法 247
        條第1 項、第2 項定有明文。又此所謂即受確認判決之
        法律上利益者，係指法律關係之存否不明確，原告主觀
        上認其在法律上之地位有不安之狀態在，而且此種不安
        之狀態，能以確認判決將之除去之者。若縱經法院判決
        確認，亦不能除去其不安之狀態者，即難認有即受確認
        判決之法律上利益（最高法院52年台上字第1240號判例
        意旨可資參照）。查本件原告於戶籍登記資料上確有為
        被告認領而為被告之婚生子身分，然原告並非被告之婚
        生子已析述如上，則兩造間於私法上之身分關係即有與
        事實不符之狀態存在，此對於原告在身分法上之權義難
        謂無影響。且原告並非依民法第1062條第1 項及第1063
        條第1 項之規定取得婚生子之身分，自無法依同法第10
        63條第2 項規定提起否認子女之訴訟以求救濟。而此種
        名實不符之不安定狀態僅得以確認判決予以除去，當認
        原告有即受確認判決之法律上利益。
    (3)、綜上所述，原告葉凱敬既非為被告葉義光之婚生子，則
        其請求確認與被告葉義光間之親子關係不存在，為有理
        由，應予准許。
五、據上論結：本件原告之訴為有理由，依民事訴訟法第78條，
    判決如主文。
中    華    民    國   100    年    11    月    23    日
                        家事法庭法  官  鄭新後
上列正本證明與原本無異。
如對本判決上訴，須於判決送達後20日之不變期間內，向本院提
出上訴狀。
如委任律師提起上訴者，應一併繳納上訴審裁判費。
中    華    民    國   100    年    11    月    23    日
                                書記官  許家齡